【裁判字號】    95,家上,318
【裁判日期】    951229
【裁判案由】    履行同居
【裁判全文】
臺灣高等法院民事判決                 95年度家上字第318號
上  訴  人  乙○○
被  上訴人  甲○○
上列當事人間請求履行同居事件，上訴人對於中華民國94年3月
14日臺灣臺北地方法院93年度婚字第972號第一審判決提起上訴
，本院判決如下：
    主    文
原判決廢棄，發回臺灣臺北地方法院。
    事實及理由
一、按第一審之訴訟程序有重大之瑕疵者，第二審法院得不經言
    詞辯論，廢棄原判決，而將該事件發回原法院，但以因維持
    審級制度認為必要時為限，民事訴訟法第451條第1項、第45
    3條定有明文。又民事訴訟法第249條第2項所謂原告之訴，
    依其所訴之事實，在法律上顯無理由者，係指依原告於訴狀
    內記載之事實觀之，在法律上顯然不能獲得勝訴之判決者而
    言（最高法院62年台上字第845號判例參照），是須起訴狀
    內記載之事實縱令屬實，在法律上仍顯然不能獲勝訴之判決
    ，不須經調查證據即可判斷方屬之，若其所主張之事實，法
    院須依調查證據之結果，始能斷定其訴有無理由者，即非該
    條項所謂在法律上顯無理由，自仍應基於言詞辯論而為判決
    。
二、上訴人起訴主張：兩造於民國89年4月27日結婚，並以臺北
    市○○○路○段192巷5弄4號2樓為夫妻之住所，詎被上訴人
    竟於90年3月8日無故離家，拒與上訴人履行同居生活，從無
    音信，雖經上訴人四處尋訪，仍無下落，爰依民法第1001條
    規定，請求被上訴人履行同居義務等情。
三、原法院以兩造雖於89年4月27日結婚，然被上訴人已對上訴
    人提出離婚訴訟，並經大陸地區湖南省長沙市天心區人民法
    院於91年12月25日以（2002）天民初字第242號民事判決離
    婚，有上訴人所提出之離婚公證書、長沙市天心區人民法院
    民事判決書附卷可稽，上訴人於原法院審理時亦自承上開判
    決業已確定等語。是兩造間婚姻關係因上開人民法院判決而
    消滅，上訴人請求被上訴人履行同居義務，顯無理由，爰不
    經言詞辯論，逕以判決駁回之。
四、按在大陸地區作成之民事確定判決、民事仲裁判斷，不違背
    台灣地區公共秩序或善良風俗者，得聲請法院裁定認可，臺
    灣地區與大陸地區人民關係條例第74條第1項定有明文。故
    在大陸地區作成之民事確定裁判欲在臺灣地區發生裁判之效
    力者，應須聲請法院裁定認可，方得於臺灣地區發生效力。
    查被上訴人係大陸地區人民，於89年4月27日與上訴人結婚
    ，並在臺灣戶政事務所辦畢結婚登記，有戶籍謄本附卷可參
    （見原審卷第9頁）。嗣兩人因故經大陸地區長沙市天心區
    人民法院於91年12月25日判決離婚，上訴人雖曾向臺灣臺北
    地方法院聲請離婚認可，惟嗣後已撤回該聲請，並未經法院
    裁定認可，有臺灣臺北地方法院92年度家聲字第54號聲請事
    件卷宗可按，依上開說明，自難認該項民事判決在臺灣地區
    已發生離婚之效力。而上訴人雖主張兩造經大陸地區人民法
    院判決離婚，然該判決是否確定，及是否經臺灣地區法院認
    可等事實，法院須依調查證據之結果，始能斷定兩造之婚姻
    關係是否因離婚而消滅，原審未予調查，逕認兩造間婚姻關
    係因上開人民法院判決消滅，而不經言詞辯論，逕以判決駁
    回上訴人之訴，自有重大之瑕疵。上訴人亦未同意由本院為
    裁判，為維持審級制度，自有將本事件發回原審法院更為裁
    判之必要。從而，上訴人執此指摘原判決不當，求予廢棄，
    為有理由。爰將原判決廢棄，發回原審法院重行審理，以符
    法制。
五、據上論結，依民事訴訟法第451條第1項，判決如主文。
中    華    民    國    95    年    12    月    29    日
                    民事第十一庭
                        審判長法  官    鄭雅萍
                              法  官    蘇芹英
                              法  官    薛中興
正本係照原本作成。
如不服本判決，應於收受送達後20日內向本院提出上訴書狀，其
未表明上訴理由者，應於提出上訴後20日內向本院補提理由書狀
（均須按他造當事人之人數附繕本）上訴時應提出委任律師或具
有律師資格之人之委任狀；委任有律師資格者，另應附具律師資
格證書及釋明委任人與受任人有民事訴訟法第466條之1第1項但
書或第2項（詳附註）所定關係之釋明文書影本。
中    華    民    國    96    年    1     月    4     日
                              書記官    黃瑞芬
附註：
民事訴訟法第466條之1（第1項、第2項）：
對於第二審判決上訴，上訴人應委任律師為訴訟代理人。但上訴
人或其他法定代理人具有律師資格者，不在此限。
上訴人之配偶、三親等內之血親、二親等內之姻親，或上訴人為
法人、中央或地方機關時，其所屬專任人員具有律師資格並經法
院認為適當者，亦得為第三審訴訟代理人。


司法院資訊處製作；財團法人民間司法改革基金會備份。
